臺北高等行政法院判決　　　　　　　　　　　　　　　九十一年度訴字第一二六號
　　　　　　　　　　　　　　　.
　　原　　　告　甲○○○○○○.
　　訴訟代理人　陳昭全律師
　　被　　　告　經濟部智慧財產局
　　代　表　人　蔡練生（局長）
　　訴訟代理人　戊○○
　　參　加　人　海霸王餐廳股份有限公司
　　代　表　人　乙○○董事長.
　　訴訟代理人　丁○○
　　　　　　　　丙○○
右當事人間因商標異議事件，原告不服經濟部中華民國九十年十一月十四日經（九○
）訴字第○九○○六三二七三六○號訴願決定，提起行政訴訟，並經本院裁定命參加
人獨立參加本件被告之訴訟。本院判決如左：
    主  文
原告之訴駁回。
訴訟費用由原告負擔。
    事  實
壹、事實概要：
    緣原告於民國（以下同）八十八年三月十二日以「海霸王」商標，指定使用於商
    標法施行細則第四十九條所定商品及服務分類表第三十一類之飼料、動物飼料、
    家禽飼料、家畜飼料商品，向被告申請註冊，經被告准列為審定第八九六四二九
    號商標（以下簡稱系爭商標，如附圖一）。嗣參加人以該審定商標有違商標法第
    三十七條第七款之規定，並檢具註冊第一六二八、二八五九、二四○○四、六三
    ○一九九、六三六四六一等號「海霸王」商標或服務標章（以下合稱據以異議商
    標或標章，如附圖二）為證據，主張據以異議商標或標章為著名商標或標章，對
    之提起異議，案經被告審查，以九十年八月十七日中台異字第八九○八○五號商
    標異議審定書為系爭商標之審定應予撤銷之處分。原告不服，提起訴願，遭駁回
    後，遂向本院提起行政訴訟，並經本院裁定命參加人獨立參加本件被告之訴訟。
貳、兩造聲明：
一、原告聲明：求為判決
１、訴願決定及原處分均撤銷。
２、訴訟費用由被告負擔。
二、被告聲明：求為判決如主文所示。
參、兩造爭點：
    據以異議商標或標章是否為著名之商標或標章？系爭商標是否與據以異議商標或
    標章近似，而有致公眾混淆誤認之虞？
一、原告陳述：
１、按「商標圖樣有左列情形之一者，不得申請註冊：．．．七、相同或近似於他人
    著名之商標或標章，有致公眾混淆誤認之虞者。」及「本法第三十七條第七項所
    稱著名之商標，指有客觀證據以認定該商標或標章已廣為相關事業或消費者所普
    遍認知者。」為現行商標法第三十七條第一項第七款及商標法施行細則第三十一
    條第一項所明定。另本院八十九年度訴字第一九五七號判決理由中，曾明白理析
    關於「著名商標」之判斷標準，其法律見解真知灼見，足有效釐清現階段「著名
    商標」認定標準之混沌，有撥亂反正、確立視聽之效用。
２、第查：
(1)、被告撤銷本件商標之理由為：據以異議之「海霸王」服務標章圖樣，係參加人於
    六十四年創用於海鮮餐飲服務業，並於六十七年四月二十四日起陸續以該標章圖
    樣申請註冊並獲准列為註冊第一六二八，二八五九、二四○○四、000000
    0、六三六四六一等號商標或標章。經參加人長期不斷的努力經營，除持續增設
    分店，擴大服務規模外，更多角化經營，投入數億資本，開設高雄一廠、高雄二
    廠及基隆廠，生產開發包括火鍋料理、海鮮禮盒、麵食系列、湯圓等各種冷凍食
    品，並設立網站廣為宣傳，其著名性並經被告中台異字第七六六三六號異議審定
    書及經濟部經（七十六）訴字第四四四七三號另案認定在案，凡此皆有參加人檢
    送之商標或標章註冊資料、分店開設資料、ＤＭ及網站宣傳資料影本、所得稅結
    算申報書影本等資料附卷可稽，堪認在系爭商標申請註冊日八十八年三月十二日
    前，該據以異議商標或標章所表彰之信譽於我國境內相當廣泛範圍內已為相關公
    眾所公知而達著名商標或標章之程度等由，而認為系爭商標以相同中文之「海霸
    王」字樣，客觀上有使公眾對其表彰商品來源或產製主體發生混淆誤認之虞，依
    此而作成撤銷系爭商標之處分。
(2)、訴願決定機關駁回原告訴願之理由，主要可整理列述之以下數點：
、參加人據以異議之「海霸王」標章，係其於六十四年創用於海鮮餐飲服務業．．
    ．。經參加人不斷努力經營，除持續增設分店，擴大服務規模外，更多角化經營
    ，投入大量資本，開設高雄一廠、高雄二廠及基隆廠，生產開發包括火鍋料理、
    海鮮禮盒麵食系列、湯圓等各種冷凍食品，並設立網站廣為宣傳，其著名性並經
    被告中台異字第七六六三六號異議審定書及經濟部經（七十六）訴字第四四四七
    三號訴願決定書另案認定在案，凡此有參加人檢送之商標或標章註冊資料、分店
    開設資料、ＤＭ及網站宣傳資料影本等證據資料附於原處分卷可稽，堪認在系爭
    商標申請註冊日八十八年三月十二日前，該據以異議商標或標章所表彰之信譽於
    我國境內相當廣泛範圍內已為相關公眾所共知而達著名商標或標章之程度。
、原告以相同之中文「海霸王」指定使用於「飼料、動物飼料、家禽飼料、家畜飼
    料」商品申請註冊，客觀上有使公眾對其表彰之商品來源或產製主體發生混淆誤
    認之虞，自有首揭法條規定之適用，乃為系爭商標之審定應予撤銷之處分，經核
    並無不合。
、由參加人於異議時所檢附原處分卷之證據資料觀之，據以異議之「海霸王」標章
    ，業經參加人長久使用，迄今仍有繼續廣泛使用之事實，堪認據以異議標章為一
    著名標章，業經原處分論明。
３、原告詳閱上述理由，誠令原告難以誠服，茲針對被告及訴願決定機關之不當處分
    ，論述如下：
(1)、參加人提出於被告之證據資料，依「著名商標或標章認定要點」之行政規則，根
    本不足以證明其屬商標法第三十七條第一項第七款中所謂的「著名標章」：
    商標法第三十七條第七款所謂之著名商標，在被告公告的「著名商標或標章認定
    要點」中明白指出：「本法所稱著名商標或標章，依其施行細則第三十一條第一
    項規定，指有客觀證據足以認定該商標或標章已廣為相關事業或消費者所普遍認
    知者。」又依現行「著名商標或標章認定要點」之第二點中明白指出：「本法所
    稱著名商標或標章，係指商標或標章於我國境內相當廣泛範圍內已為相關公眾所
    共知者。」此一規定亦符合司法院釋字第一○四號解釋之意旨。由是可知，所謂
    「著名商標」，應是以該商標在中華民國境內之普遍性或廣泛度，是否已達到相
    關公眾所能共知者，而非以其營業額之多寡來作為判斷依據。換言之，營業額僅
    能代表一間公司所經營的事業資金往來之多寡，並不能直接作為證明其已「達到
    相關公眾所能共知」之地步，仍必需輔以其他足以證明其商標使用已達到之普遍
    性及廣泛性之證據，方得以認定其為「著名商標。」而此一見解，亦與本院八十
    九年度訴字第一九五七號判決之見解：「嚴格言之，非著名商標與著名商標，在
    知名度上僅有『量上的高低』而無『質上之差異』」完全相符。反觀被告對據以
    異議「海霸王」商標為「著名商標」之認定，其中由參加人所提之異議證據四及
    補充異議證據之網頁資料可知，該據以異議之「海霸王」餐廳在全國的二十五個
    縣、市中（包括金門縣及連江縣），僅僅占全國地域的百分之十六而已！縱使輔
    以異議證據五每年之上億元的「所得稅結算申報書」，亦難以證明「海霸王」標
    章，在我國境內具有相當之普遍性及廣泛性；被告如此之裁量決定，不禁令原告
    要試問，該「海霸王」餐廳在全國的普及程度，事實的數據證明，僅僅佔全國地
    域的百分之十六（尚未超過百分之五十），而被告究竟以何種標準來認定，據以
    異議商標之使用已達「相當廣泛之程度」認定？被告之裁量權，是否明顯違背一
    般人對於所謂「廣泛」定義，至少應達到百分之五十以上普及率的「經驗認識」
    ？可見被告在對據以異議商標「著名性」的裁量行使上，確與一般人通念認定之
    「經驗法則」相違背，有違行政程序法第十四條之採證原則，本件商標異議審定
    當然有撤銷並更為審查之必要。
(2)、參加人之「海霸王」商標縱使曾（於七十六年時）被認定為「著名商標」，惟經
    過時代變遷，參加人未能持續利用「強勢廣告」或「其他足以達到共知的宣傳手
    法」，來確保其著名商標之優態，則在現實社會的快速變遷下，其商標的著名程
    度，顯然已被「淺化」、「弱化」為一般商標，實難再以先前強勢態度，來否定
    他人於不同範圍中使用相同文字：
    關於此點，原告在此要特別再提引本院八十九年度訴字第一九五七號判決之法律
    見解：「商標之著名性本身與其著名之程度，也非一成不變的，會隨著時間之經
    過而昇降起伏，要視其投入之廣告費用、行銷努力來決定（從這個角度言之，商
    標專用權是最不具『既得權』性格之權利，其權利排他性範圍的強弱會隨著權利
    人之努力程度而伸縮）。．．．」及「若商標權人在取得『著名商標』（或『著
    名服務標章』）之地位以後，即誤會其商標（或服務標章）之著名性範圍，可以
    涵蓋一切的商品與服務，其可以對所有商品或服務均享有排他性之專用權，此種
    見解乃是絕對錯誤的觀念。嚴格言之，非著名商標與著名商標，在知名度上僅有
    『量上的高低』而無『質上之差異』。」可知，縱使先前已被認定為著名商標之
    標章，若專用權人未能持續利用「強勢廣告」或「其他足以達到共知的宣傳手法
    」，來確保其著名商標之優態，已在現實社會的快速變遷下，「淺化」及「弱化
    」為一般商標。反觀參加人所有之「海霸王」標章正是典型的例子，此一事實可
    由參加人無法提出具體有效的廣告宣傳證據來證明。事實上，據以異議「海霸王
    」之商標字樣，其本身即為一通俗字義之簡單組合，其中「海」為一自然環境之
    名詞，而「霸王」兩字，則是指稱霸一方為王者之涵義，是以「海霸王」三字相
    加，參加人直接將其於「海鮮餐廳」的類別上使用，當然會直接影射出有「海鮮
    霸王」之說明性意涵，是以「海霸王」指定於海洋相關的商品類別或服務標章上
    ，皆會因其趨向有「指定商品之形狀、品質、功用或其他說明。」之說明性質，
    而在其標章的顯著性及識別性上較具弱勢；因此，參加人將據以異議之「海霸王
    」指定使用於「海鮮餐廳」之服務或「海鮮商品」上，實已屬識別性較具弱勢的
    商標及標章，因此縱使其曾於七十六年有一先例被審定認為「著名標章」，依前
    述本院八十九年度訴字第一九五七號判決之法律見解可知，其商標之著名性本身
    及著名之程度，亦會隨著時間之經過而減弱，並非屬當然可以此永久認定之通則
    ！因此可知，據以異議「海霸王」商標，事實上並未見其順應社會潮流的變化，
    而以積極宣傳手法來加強其使用之表徵，而被告在參加人僅僅提出「網站」（必
    需消極的等待消費者上網觀賞）或「ＤＭ」（同樣是要消極地等待消費者自動索
    取）等消極的宣傳資料，就主觀且擴大的裁量認定其已維持「著名性」？被告完
    全未考量到據以異議「海霸王」商標已因時代及社會環境的變遷，而遭受到「淡
    化」及「弱化」，而仍一昧的抱守老舊之審查先例，實有違公平、公正之原則，
    亦有重加審查之必要。
(3)、系爭商標指定使用於「動物飼料」上，而據以異議「海霸王」商標大多使用於一
    般「供人類食用」的物品類別上，依一般社會通念整體觀察，實可輕易分辨「動
    物飼料」與「人食」在表徵「商品來源」上的差異，難謂會有混淆誤認之虞：
    蓋，依本院八十九年度訴字第一九五七號判決之法律見解可知：「商標（包括服
    務標章）權之功能則在商品（包括服務）來源之辨識。一個識別符號或標誌，不
    管其知名度有多高，商業價值有多大，如果未使用在商品（包括服務）之辨識上
    ，就不可轉換成一個堅強有力的商業專用權（雖然其轉換的速度會比較快，但還
    是必須有轉換的開始，才有轉換的速度可言）。更不可能取得做為以消費者及相
    關業者辨識商品來源為基礎之『商標知名度』（簡言之，『商標知名度』與『識
    別符號』的『知名度』間，還是有所差異）。」明白的指出著名商標的專用權擴
    及至其他範圍應有之界線，其法律見解可供採信。反觀系爭商標與據以異議商標
    雖然同樣使用中文字之「海霸王」來作為其商標之表徵，然而基然不同指定使用
    範圍的差異，系爭商標便用範圍指定於「動物飼料」，與據以異議商標廣泛使用
    於「火鍋料理、海鮮禮盒、麵食系列、湯圓」等人類食品範疇來觀察，據以異議
    之「海霸王」商標之使用範圍，顯然從來未曾擴及於「動物飼料」的商業範圍上
    使用；簡言之，「海霸王動物飼料」與「海霸王火鍋料」，依一般社會通念，經
    由異時、異地施以普遍之整體觀察，普遍正常之一般消費者，實難以想像會將所
    謂的「動物飼料」與「人類食品」之「商品來源」構成混淆誤認！以此可論斷，
    系爭商標確實無違商標法第三十七條第一項第七款之規定。
４、綜上論結，原告基於：（一）據以異議之「海霸王」商標非屬著名商標。（二）
    據以異議之「海霸王」商標縱曾屬著名商標，但實已弱化為一般商標。（三）系
    爭商標使用於動物飼料之範圍，亦與據以異議之「海霸王」商標有明顯區隔，兩
    者不會有混淆誤認等三點理由，主張被告之處分實屬違法，為此，請判決如原告
    訴之聲明。
二、被告陳述：
１、商標圖樣「相同或近似於他人著名之商標或標章，有致公眾混淆誤認之虞者」，
    不得申請註冊，為本件商標異議審定時商標法第三十七條第七款所明定。又所稱
    「著名之商標或標章」，係指有客觀證據足以認定該商標或標章已廣為相關事業
    或消費者所普遍認知者而言，復為商標法施行細則第三十一條第一項所明定。所
    謂「有致公眾混淆誤認之虞者」，係指商標或標章有使一般消費者對其所表彰之
    商品來源或產製主體發生混淆誤信之虞而言。而著名商標或標章之認定，應就個
    案情況考量下列足資認定為著名之因素：（一）相關事業或消費者知悉或認識商
    標或標章之程度。（二）商標或標章使用期間、範圍及地域。（三）商標或標章
    推廣之期間、範圍及地域。所謂商標或標章之推廣，包括商品或服務使用商標或
    標章之廣告或宣傳，以及在商展或展覽會之展示。（四）商標或標章註冊、申請
    註冊之期間、範圍及地域。但須達足以反映其使用或被認識之程度。（五）商標
    或標章成功執行其權利之紀錄，特別指曾經行政或司法機關認定為著名之情形。
    （六）商標或標章之價值。（七）其他足以認定著名商標或標章之因素。
２、查據以異議之「海霸王」服務標章圖樣係參加人於六十四年創用於海鮮餐飲服務
    業，並於六十七年四月二十四日起陸續以該標章圖樣申請註冊並獲准列為註冊第
    一六二八、二八五九、二四○○四、六三○一九九、六三六四六一等號商標或標
    章，其著名性自七十六年經被告中台異字第七六六三六號異議審定書及經濟部經
    （七十六）訴字第四四四七三號訴願決定書認定其著名之後，依參加人所檢送之
    證據資料觀之，迄今仍有繼續廣泛使用之事實，是以據以異議商標經參加人繼續
    之長久使用，迄今已將近二十七年之歷史。又在此期間內，參加人除自六十四年
    ，在高雄成立第一家海霸王餐廳外，先後持續增設分店，擴大服務規模，在台北
    高雄兩地開設了十四家直營連鎖店。目前海霸王關係企業的連鎖店─海霸王本店
    （於六十五年成立）、海霸王川菜現改名為甲天下台灣料理長安西路店（於六十
    八年成立）、北區海霸王（於七十二年十月成立）、桃園海霸王航空店（於七十
    四年底成立）、海霸王海山店（於七十八年成立）、海霸王蘆洲店（於八十年成
    立）。此外更多角化經營，投入數億元資本，於西元一九八二年在台灣高雄成立
    海霸王食品第一廠，西元一九九三年成立第二廠，西元一九八九年在基隆成立八
    斗子分廠，生產開發包括火鍋料理、海鮮禮盒、麵食系列、湯圓等各種冷凍食品
    ，並投入巨資先後於中國大陸地區成立汕頭食品廠、成都食品廠，生產甲天下速
    凍食品，由此可知參加人使用據以異議之「海霸王」標章的範圍及地域極為廣泛
    ，原告單純地從參加人開設分店的縣市占全國的縣市的比例僅為百分之十六，而
    爭執據以異議之「海霸王」標章非著名標章，就此姑且不論原告忽略著名性的判
    斷須綜合許多相關的因素判斷知的不當，原告僅就參加人開設分店的縣市占全國
    的縣市的比例計算，而忽略該等分店的地理位置及分佈，台灣目前交通的四通八
    達，人口的快速移動，搭配參加人二十七年來長久的使用，以及在各種媒體刊登
    廣告、設立網站廣為宣傳，甚至各分店的招牌亦是活生生的廣告等，此等因素已
    足使通常或可能接觸其所使用相關商品或服務之相當多數大眾所熟知，堪認在系
    爭商標申請註冊日八十八年三月十二日前，該據以異議標章所表彰之信譽於我國
    境內相當廣泛範圍內已為相關公眾所共知而達著名商標之程度，凡此皆有參加人
    檢送之商標或標章註冊資料、分店開設資料、ＤＭ及網站宣傳資料影本、所得稅
    結算申報書影本等證據資料附卷可稽。從而在據以異議標章極具知名度的情況與
    現今企業多角化的經營模式下，原告以相同之中文「海霸王」縱指定使用於「飼
    料、動物飼料、家禽飼料、家畜飼料」商品申請註冊，客觀上仍有使公眾對二造
    標章其所表彰之商品來源或產製主體產生聯想而致發生混淆誤信之虞，揆諸前揭
    規定與說明，自有首揭法條規定之適用。
３、綜上所述，被告之原處分洵無違誤，請判決如被告答辯之聲明。
三、參加人陳述：
    參加人在台中有兩家加盟店，彰化、台中龍井也有加盟店，全省約有二、三十家
    餐廳，是否為著名商標，應毋庸置疑。在冷凍食品、麵食、湯品及餐廳上，參加
    人也一直都在使用據以異議標章，亦都有辦理延展，從未中斷。為此，請判決駁
    回原告之訴。
    理  由
一、按商標圖樣「相同或近似於他人著名之商標或標章，有致公眾混淆誤認之虞者」
    ，不得申請註冊，為商標法第三十七條第七款所明定。而衡酌兩商標是否近似，
    以具有普通知識經驗之購買人，於購買時施以普通所用之注意，有無混同誤認之
    虞判斷之。又所稱著名商標或標章，係指有客觀證據足以認定該商標或標章已廣
    為相關事業或消費者所普遍認知者，復為同法施行細則第十五條第一項及第三十
    一條第一項所明定。
二、本件經被告審查，以參加人據以異議之「海霸王」服務標章圖樣，係其於六十四
    年創用於海鮮餐飲服務業，並於六十七年四月二十四日起陸續以該標章圖樣申請
    註冊並獲准列為註冊第一六二八、二八五九、二四○○四、六三○一九九、六三
    六四六一等號商標或標章。經參加人長期不斷的努力經營，除持續增設分店，擴
    大服務規模外，更多角化經營，投入大量資本，開設高雄一廠、高雄二廠及基隆
    廠，生產開發包括火鍋料理、海鮮禮盒、麵食系列、湯圓等各種冷凍食品，並設
    立網站廣為宣傳，其著名性並經被告中台異字第七六六三六號異議審定書及經濟
    部經（七十六）訴字第四四四七三號訴願決定書另案認定在案，凡此有參加人檢
    送之商標或標章註冊資料、分店開設資料、ＤＭ及網站宣傳資料影本、所得稅結
    算申報書影本等證據資料附於原處分卷可稽，堪認在系爭商標申請註冊日八十八
    年三月十二日前，該據以異議標章所表彰之信譽於我國境內相當廣泛範圍內已為
    相關公眾所共知而達著名標章之程度。從而原告以相同之中文「海霸王」指定使
    用於「飼料、動物飼料、家禽飼料、家畜飼料」商品申請註冊，客觀上有使公眾
    對其所表彰之商品來源或產製主體發生混淆誤認之虞，自有首揭法條規定之適用
    ，乃為系爭商標之審定應予撤銷之處分。原告不服，提起訴願訴稱，由參加人所
    檢送之各項證據，及依本件商標異議時商標法及「著名商標及標章認定要點」規
    定，可知該據以異議之「海霸王」標章難稱為一著名標章，被告以早期所作成之
    中台異字第七六六三六號異議審定書及經濟部經（七十六）訴字第四四四七三號
    訴願決定書，作為據以異議之「海霸王」標章為著名標章之重要依據，因現行法
    律及行政規則與前述七十六年之審查先例之適用法規完全不同，實已違反行政機
    關應依現行法令行政之原則云云。訴願決定機關以，經查，由參加人於異議時所
    檢附原處分卷之證據資料觀之，據以異議之「海霸王」標章業經參加人長久使用
    ，迄今仍有繼續廣泛使用之事實，堪認據以異議標章為一著名標章，業經原處分
    論明。至中台異字第七六六三六號商標異議審定書及經濟部經（七十六）訴字第
    四四四七三號訴願決定書僅係被告作為判斷據以異議標章是否屬著名標章之因素
    之一，其非僅以前述之審定書及經濟部之訴願決定書作為認定據以異議標章為著
    名標章之依據，亦經被告辯明在卷，經核並無不合，原告所訴核不足採。被告所
    為第八九六四二九號「海霸王」商標之審定應予撤銷之處分，揆諸首揭法條規定
    ，洵無不合，應予維持。
三、原告於本件行政訴訟中猶執前詞爭議，訴稱，參加人提出於被告之證據資料，依
    被告公告之「著名商標或標章認定要點」之行政規則，根本不足以證明其屬商標
    法第三十七條第一項第七款中所謂的「著名標章」。又參加人之「海霸王」商標
    縱使曾（於七十六年時）被認定為「著名商標」，惟經過時代變遷，參加人未能
    持續利用「強勢廣告」或「其他足以達到共知的宣傳手法」，來確保其著名商標
    之優態，則在現實社會的快速變遷下，其商標的著名程度，顯然已被「淺化」、
    「弱化」為一般商標，實難再以先前強勢態度，來否定他人於不同範圍中使用相
    同文字。另系爭商標指定使用於「動物飼料」上，而據以異議「海霸王」商標大
    多使用於一般「供人類食用」的物品類別上，依一般社會通念整體觀察，實可輕
    易分辨「動物飼料」與「人食」在表徵「商品來源」上的差異，難謂會有混淆誤
    認之虞云云。惟查，據以異議之「海霸王」服務標章圖樣係參加人於六十四年創
    用於海鮮餐飲服務業，並於六十七年四月二十四日起陸續以該標章圖樣申請註冊
    並獲准列為註冊第一六二八、二八五九、二四○○四、六三○一九九、六三六四
    六一等號商標或標章，其著名性自七十六年經被告中台異字第七六六三六號異議
    審定書及經濟部經（七十六）訴字第四四四七三號訴願決定書認定其著名之後，
    依參加人所檢送之證據資料觀之，迄今仍有繼續廣泛使用之事實，是以據以異議
    商標經參加人繼續之長久使用，迄今已將近二十七年之歷史。又在此期間內，參
    加人除自六十四年，在高雄成立第一家海霸王餐廳外，先後持續增設分店，擴大
    服務規模，在台北、高雄兩地開設了十四家直營連鎖店。目前海霸王關係企業的
    連鎖店─海霸王本店（於六十五年成立）、海霸王川菜現改名為甲天下台灣料理
    長安西路店（於六十八年成立）、北區海霸王（於七十二年十月成立）、桃園海
    霸王航空店（於七十四年底成立）、海霸王海山店（於七十八年成立）、海霸王
    蘆洲店（於八十年成立）。此外更多角化經營，投入數億元資本，於西元一九八
    二年在台灣高雄成立海霸王食品第一廠，西元一九九三年成立第二廠，西元一九
    八九年在基隆成立八斗子分廠，生產開發包括火鍋料理、海鮮禮盒、麵食系列、
    湯圓等各種冷凍食品，並投入巨資先後於中國大陸地區成立汕頭食品廠、成都食
    品廠，生產甲天下速凍食品，由此可知參加人使用據以異議之「海霸王」標章的
    範圍及地域極為廣泛，原告單純地從參加人開設分店的縣市占全國的縣市的比例
    僅為百分之十六，而爭執據以異議之「海霸王」標章非著名標章，就此姑且不論
    原告忽略著名性的判斷須綜合許多相關的因素判斷知的不當，原告僅就參加人開
    設分店的縣市占全國的縣市的比例計算，而忽略該等分店的地理位置及分佈，台
    灣目前交通的四通八達，人口的快速移動，搭配參加人二十七年來長久的使用，
    以及在各種媒體刊登廣告、設立網站廣為宣傳，甚至各分店的招牌亦是活生生的
    廣告等，此等因素已足使通常或可能接觸其所使用相關商品或服務之相當多數大
    眾所熟知，堪認在系爭商標申請註冊日八十八年三月十二日前，該據以異議標章
    所表彰之信譽於我國境內相當廣泛範圍內已為相關公眾所共知而達著名商標之程
    度，凡此皆有參加人檢送之商標或標章註冊資料、分店開設資料、ＤＭ及網站宣
    傳資料影本、所得稅結算申報書影本等證據資料附卷可稽。從而在據以異議標章
    極具知名度的情況與現今企業多角化的經營模式下，原告以相同之中文「海霸王
    」縱指定使用於「飼料、動物飼料、家禽飼料、家畜飼料」商品申請註冊，客觀
    上仍有使公眾對二造標章其所表彰之商品來源或產製主體產生聯想而致發生混淆
    誤信之虞，揆諸前揭規定與說明，自有首揭法條規定之適用。
四、綜上所述，原告之陳詞均不可採，則被告所為系爭商標之審定應予撤銷之處分，
    揆諸首揭規定，並無違誤，訴願決定予以維持，亦無不合。原告徒執前詞，訴請
    撤銷訴願決定及原處分，並無理由，應予駁回。
五、本件事證已臻明確，兩造其餘攻擊防禦方法與本件判決結果不生影響，故不逐一
    論述，併此敘明。
據上論結，本件原告之訴為無理由，爰依行政訴訟法第九十八條第三項前段判決如主
文。
中    華    民    國      九十一      年      十一      月    十三      日
                              臺 北 高 等 行 政 法 院 第 二 庭
                                    審 判 長 法    官 徐瑞晃
                                             法    官 李得灶
                                             法    官 吳慧娟
右為正本係照原本作成。
如不服本判決，應於送達後二十日內，向本院提出上訴狀並表明上訴理由，如於本判
決宣示後送達前提起上訴者，應於判決送達後二十日內補提上訴理由書（須按他造人
數附繕本）。
中    華    民    國      九十一      年      十一      月    十三      日
                                             書 記 官 劉道文
